臺灣高等法院花蓮分院刑事判決　　　　　　　　　　　九十三年度上訴字第三三號
　　上　訴　人　
　　即　被　告　乙○○
　　選任辯護人　吳漢成律師
右上訴人即被告違反毒品危害防制條例案件，不服臺灣台東地方法院九十二年度訴字
第二號，中華民國九十二年十二月十六日第一審判決（起訴案號：臺灣臺東地方法院
檢察署九十一年度偵字第七三０號）提起上訴，本院判決如左：
    主  文
上訴駁回。
    事  實
一、乙○○與劉至芳（綽號「阿芳」，未據起訴）共同基於販賣第二級毒品甲基安非
    他命以營利之犯意聯絡，由劉至芳先販入數量及價格均不詳之甲基安非他命，再
    於民國九十年十二月中旬前某日，在臺東縣池上鄉大坡池附近，將其中三包交付
    與乙○○，約定由乙○○負責保管及若有人欲購買時負責運送。嗣於同年十二月
    三十日下午六時三十分許，臺東縣警察局臺東分局警備隊警員在臺東市○○路真
    滿意保齡球館前，執行交通稽查勤務時，因潘韋達取出證件時，不慎將乙小包甲
    基安非他命掉落地上，而查獲潘韋達所持有之第二級毒品甲基安非他命二包，潘
    韋達隨即向執勤警員供出其所持有之甲基安非他命，係劉至芳於同年月二十九日
    所寄放，並配合警方，以其所有號碼為0000000000號之行動電話，撥
    打至登記使用人為邱芳琪，實際由劉至芳所使用，號碼為0000000000
    號之行動電話，向劉至芳表示有人欲購買半兩之第二級毒品甲基安非他命，劉至
    芳因不在臺東，遂向其表示，將由綽號「阿宏」之乙○○負責提供第二級毒品甲
    基安非他命，並撥打乙○○所使用號碼為0000000000號之行動電話告
    知此事，乙○○隨即於同日下午六時四十四分許，以0000000000號行
    動電話撥打至潘韋達之0000000000號之行動電話，再次向潘韋達確認
    其所欲購買之第二級毒品甲基安非他命數量並議定價格新台幣（下同）一萬八千
    元後，雙方即約定交易地點為臺東市○○路郵局前。乙○○隨即駕駛其母楊秀珠
    所有之車牌號碼Ｅ七－六三三九號自用小貨車，攜帶第二級毒品甲基安非他命，
    先至臺東市○○路四十一巷二十三號搭載其不知情之友人楊同雄一同赴約，於同
    日晚間八時二十分許，至大同路郵局後，乙○○坐在該自用小貨車之右前座，於
    將安非他命交付予潘韋達之手後，為埋伏之警員當場逮捕，並在潘韋達手上、乙
    ○○身上及車旁各查獲一包安非他命，共計查獲甲基安非他命三小包（毛重二四
    點一四公克，淨重二十二點七公克、驗餘淨重二十二點二八公克）、空夾鍊袋二
    十六只、電子磅秤一台及ＮＯＫＩＡ廠牌行動電話一具。
二、案經臺東縣警察局台東分局報告及檢察官自動檢舉偵查起訴。
    理   由
一前揭事實訊據被告乙○○矢口否認有何販賣第二級毒品甲基安非他命之犯行，辯稱
  ：九十年十二月三十日當天，劉至芳問伊有沒有要到臺東，請伊順便帶東西至台東
  交給潘韋達，東西是在池上大坡池交給伊的，至為警查獲才知道伊所攜帶的物品是
  安非他命云云。經查：
  (一)本件係臺東縣警察局臺東分局警備隊警員於九十年十二月三十日下午六時三十五
    分許，在臺東市○○路真滿意保齡球館前，執行交通稽查勤務時，因潘韋達取出
    證件時不慎將乙小包甲基安非他命掉落地上而查獲潘韋達所持有之第二級毒品甲
    基安非他命二包後，潘韋達隨即向警員供出其持有之甲基安非他命，係劉至芳於
    十二月二十九日下午十四時三十分在台東市○○街一○九巷口交付所寄放，並以
    其所有號碼為0000000000號之行動電話，撥打至登記使用人為邱芳琪
    ，實際由劉至芳所使用號碼為0000000000號之行動電話，向劉至芳表
    示有人欲購買半兩之甲基安非他命等情，業據證人即臺東縣警察局臺東分局警備
    隊警員甲○○於原審（原審卷第五十頁以下）及證人潘韋達於警詢、偵查及原審
    審理時分別供述明確（見警卷第五至七頁、九十一年度他字第四號卷第二十一頁
    、偵卷第二十五至第二十六頁、原審卷六十五頁、第一五二頁以下），且互核相
    符。而0000000000號之行動電話，登記所有人為劉至芳女友邱芳琪，
    惟實際使用人為劉至芳乙節，亦據證人劉至芳於本院審理時證述明確，並有該行
    動電話之用戶資料一紙在卷足憑，復有0000000000號及000000
    0000號行動電話之通聯紀錄在卷足憑（偵卷第六頁以下、原審卷第八十頁）
    ，再佐以劉至芳結陳：「他 (指潘韋達）說要安非他命，我說我沒有在吃我沒有
    ，他說要跟乙○○討，我就打電話給乙○○，要他們自己去聯絡」等語，雖劉至
    芳隱避其販賣部分之事實，但已證陳案發當日潘韋達確打電話欲購買安非他命，
    並由其出面聯絡乙○○之事實，即足以證明甲○○、潘韋達證詞為可憑信自明。
  (二)又潘韋達向劉至芳表示有人欲購買半兩之甲基安非他命後，劉至芳向其表示現不
    在臺東，惟會請被告代為提供安非他命，並撥打被告所使用號碼為000000
    0000號之行動電話告知此事，被告隨即於同日晚間六時四十四分許，以其所
    有號碼為0000000000號行動電話撥打至潘韋達之000000000
    0號之行動電話，並再次向潘韋達確認其所欲購買甲基安非他命之數量並議定價
    格一萬八千元後，雙方即約定交易地點為臺東市○○路郵局乙節，迭經證人潘韋
    達於警詢、偵查及原審審理時證述明確，並有0000000000號、000
    0000000號及0000000000號行動電話之雙向通聯紀錄在卷足憑
    （偵卷第六頁以下），顯見潘韋達與被告聯絡購買安非他命之證詞自可信為真正
    。
  (三)被告駕駛其母楊秀珠所有之車牌號碼Ｅ七－六三三九號自用小貨車，攜帶第二級
    毒品甲基安非他命，先至臺東市○○路四十一巷二十三號搭載其不知情之友人楊
    同雄並稱他約了朋友在大同路郵局前，到了郵局他下車等朋友，並要楊同雄坐在
    駕駛座，一會他朋友到達，被告坐在右側，開車門，他朋友站在車門邊，後警察
   衝到車子旁，隨即將安非他命、楊同雄與被告帶至分局之事實，業據證人楊同雄
    警詢中證陳綦詳 (警卷第三頁以下），核與潘韋達及甲○○分別於警詢、偵查及
    原審、本院調查時證述之有關犯行之重要部分大至相符（本院卷第二十頁以下）
    ，雖證人甲○○於原審證陳：「當時沒有看到乙○○有沒有用電子秤秤安非他命
    」，於本院則證陳：「我有看到被告在秤」有所出入，惟此或因作證時間不同、
    法官問訊方法、證人本身記憶力等不同情狀，致證詞有所不同，惟此細節不同處
    正足以佐證證人甲○○係出於訊問時之記憶現狀而回答，而非出於構陷被告，否
    則自可將證詞全盤重覆即可，是以，尚難以此細微處之出入而否認其證詞之可憑
    信自明，另復有空夾鍊袋二十六只、電子磅秤一臺及ＮＯＫＩＡ廠牌行動電話一
    具扣案可資佐證，而當場扣得白色粉末三小包（合計毛重二四點一四公克，淨重
    二十二點七公克，驗餘淨重二十二點二八公克），經內政部刑事警察局鑑驗結果
    ，均檢出第二級毒品甲基安非他命成分，亦有該局九十一年十一月二十九日刑鑑
    字第○九一○三一一一九九號鑑驗通知書一紙在卷足憑。
  (四)另訊之證人潘韋達於原審審理時證稱：「（問：當時打電話給劉至芳的時候，他
    有沒有說他人在什麼地方？）答：他說他在外地，沒有在臺東，地點沒有講」等
    語，而依卷附劉至芳所使用0000000000號之通聯紀錄觀之，九十年十
    二月三十日之晚間六時至八時止之發話地點均在花蓮縣花蓮市○○路一二五號頂
    樓機房，足證劉至芳於當時確不在臺東，是自無可能於當晚交付第二級毒品甲基
    安非他命予被告，而被告於同日晚間六時四十四分許與潘韋達聯絡後，隨即於晚
    間八時二十分許，自臺東縣池上鄉攜帶第二級毒品甲基安非他命至臺東市○○路
    郵局前，前後相距不到二個小時，惟第二級毒品甲基安非他命係政府公告查禁之
    物品，取得不易，被告卻得於二小時之內，即自臺東縣池上鄉攜第二級毒品甲基
    安非他命至臺東市，益徵被告原本即持有第二級毒品甲基安非他命。再者，劉至
    芳於接獲證人潘韋達電話告知欲購買第二級毒品甲基安非他命後，隨即撥打行動
    電話與被告聯絡並告知潘韋達欲購買第二級毒品甲基安非他命，被告亦立即與證
    人潘韋達聯絡，且迄為警查獲為止，被告與劉至芳亦多次聯絡，此有通聯紀錄在
    卷足憑，再佐以被告坦承查扣之電子秤、ＮＯＫＩＡ行動電話均係劉至芳所有（
    本院卷第八十五頁），且參酌證人潘韋達於原審審理時證稱：「（問：當時乙○
    ○在電話中有沒有跟你提到多少錢？）答：有，他說一萬八」及「因為他帶的重
    量好像不夠，就叫我到時候就從價格裡面扣，實際多少就收多少」等語（原審卷
    第一五二頁以下），核與證人甲○○於本院結陳：「潘韋達與劉至芳談聯絡買賣
    毒品時只有說數量的安非他命，沒有談到價錢，....被告與楊同雄一起出現在約
    定的地方，我們不確定他們身上是否有貨，後來我們等到潘韋達手上取得毒品，
    才上前逮捕」等情（本院卷第八十頁）相符，被告攜有電子磅秤至約定地，且被
    告為警所查獲之甲基安非他命三小包經刑事警察局鑑定時秤重分別為編號1.毛重
    三點四三公克，編號2.毛重七點四五公克，編號3.毛重十三點二六公克，均未達
    十八公克等情，有該局前開鑑驗通知書可稽，此益徵被告並非僅係單純運送第二
    級毒品甲基安非他命，蓋若被告僅係單純負責運送第二級毒品甲基安非他命，何
    需攜帶電子秤？又豈會與證人潘韋達商議交易之價格？綜上所述，足證被告與劉
    至芳係共同販賣第二級毒品甲基安非他命，並伺機出售謀利。是被告辯稱：伊係
    當天劉至芳託其順道攜帶物品交予潘韋達乙節，不足採信。
  (五)被告雖辯稱：伊並不知所攜帶物品為第二級毒品甲基安非他命云云。惟訊據被告
    於偵查中供稱：「（問：劉至芳都在何時將毒品交給你？）答：他從花蓮帶毒品
    回來後寄放在我家裡，他身上通常都不會放毒品，過幾天他再打電話給我將毒品
    交給誰，他有時會打電話給我，叫我把毒品還給他，地點都是在池上」（偵卷第
    廿四頁）、「（問：劉至芳有無跟你說過裡面是何物？）答：他只跟我說，這裡
    面的東西很重要，也未清楚的告訴我是何物，但我曾偷偷打開過，看到裡面是安
    非他命」（見九十一年度他字第四號卷第三十八頁），再佐以扣案安非他命均係
    夾鍊袋包裝，目視即可知為白色粉狀物，且被告於警詢時即自承四年前已有吸食
    安非他命之經驗，其對於安非他命為何物，自是知之甚詳。至辯護人辯護意旨稱
    ：安非他命是用黑色塑膠袋包著，與其他扣案物品又一起被劉至芳包在黑布袋裡
    ，被告實不知代劉至芳運送之物品為何云云。惟此與被告於偵查中所陳及查獲時
    安非他命是以夾鍊袋分裝，是前揭所辯，顯係事後卸責之詞。
  (六)辯護人雖質以本件證人潘韋達配合警方，向被告佯稱欲購買第二級毒品甲基安非
    他命，屬陷害教唆，所取得之證據為無證據能力等語。惟按所謂陷害教唆，係指
    犯罪行為人原不具犯罪之故意，純因司法警察設計教唆，始萌生犯意，進而著手
    實行犯罪構成要件行為之謂。如上訴人自始即有販賣毒品之犯意，警方係為取得
    證據，方授意施用者再佯稱購買，待其攜帶毒品前來，著手於販賣行為時，加以
    逮捕；要與行為人原無犯罪故意，僅因遭受陷害教唆始為之，迥然有別（最高法
    院著有九十一年度臺上字第五七九四號及九十一年度臺上字第五三九六號判決意
    旨可資參照）。經查：證人潘韋達於該日下午六時三十分許與劉至芳聯絡表示欲
    購買安非他命，劉至芳隨即聯絡被告告知此事，依卷附通聯紀錄觀之，被告隨即
    與證人潘韋達聯絡，且主動提及所購買第二級毒品甲基安非他命該如何計算價錢
    等情，已如前述，顯見被告本即欲販賣第二級毒品甲基安非他命，蓋若被告原無
    販賣第二級毒品甲基安非他命之意圖，當係處於被動狀態，而由證人潘韋達先提
    及交易之價格，又豈會由被告主動提及交易價格，甚而表示：「因帶的重量不足
    ，實際多少就收多少」等語？且參酌被告自與證人潘韋達聯絡起至被告自臺東縣
    池上鄉到達約定交易之臺東市郵局，前後不到二個小時，如此快速，顯見被告原
    即持有第二級毒品甲基安非他命欲乘機販售，是足認被告與劉至芳原即意圖營利
    而販入第二級毒品甲基安非他命。綜上，被告與劉至芳本即具有販賣第二級毒品
    之犯意，非員警所造意，警方亦無使從無販賣犯意之被告，將因此誘捕行為萌生
    首次販賣決意之陷害故意，是被告所辯指摘警方係陷害教唆云云，殊無足採，被
    告與劉至芳共同意圖營利而販入第二級毒品甲基安非他命之情，亦屬灼然。是辯
    護人前揭所辯，顯不足採。
  (七)又第二級毒品甲基安非他命之買賣，係屬嚴重違法行為，非可公然為之，故其交
    易價格每因買賣雙方關係深淺，買賣數量、貨源是否充裕、查緝是否嚴緊及其取
    得成本之高低等因素而有不同，非可一概而論，而販賣之利得，除販賣者坦承外
    ，實難查得實情，惟販賣甲基安非他命之法定刑度甚重，係眾所週知之事實，依
    一般經驗法則，販賣甲基安非他命者鋌而走險，苟非意在營利，所為何來？是本
    院雖因被告矢口其有販賣甲基安非他命犯行，致無法查得其販賣甲基安非他命之
    價差，惟依上述說明，被告具有營利之意圖，實堪認定。
  (八)綜上所述，被告前揭所辯，無非事後卸責之詞，顯不足採。本件事證明確，被告
    犯行洵堪認定。
二按販賣毒品罪係指意圖販賣而販入或賣出之行為而言，其販入或賣出之行為，不必
  二者兼備，有一即屬成立，最高法院六十八年台上字第六○六號著有判例，是若以
  販賣之意圖而販入毒品，雖出售行為尚未交付，仍應以販賣罪論。是核被告所為，
  係犯毒品危害防制條例第四條第二項之販賣第二級毒品罪。又毒品危害防制條例所
  稱之運輸，係指單純運輸並無他項目的者而言，若以販賣目的而從事於搬運之行為
  ，仍成立販賣之罪（最高法院九十二年臺上字第一一八四號判決可資參考）。本件
  被告既以販賣目的而為運送，因此公訴意旨認被告所為係犯同條項之運輸第二級毒
  品甲基安非他命罪，容有未洽，附此敘明。其與劉至芳間，有犯意聯絡及行為分擔
  ，為共同正犯。又其非法持有第二級毒品甲基安非他命之低度行為，為販賣之高度
  行為所吸收，不另論罪。另按犯第四條第二項之罪，供出毒品來源，因而破獲者，
  得減輕其刑，毒品危害防制條例第十七條固定有明文，惟查，本件被告與劉至芳係
  共同基於販賣第二級毒品甲基安非他命以營利而販入第二級毒品甲基安非他命，並
  共同持有之，且證人潘韋達己先供出劉至芳，並提供劉至芳行動電話與之聯絡而查
  獲被告，已如前述，是以，證人甲○○雖證陳因被告指陳才知係劉「至」芳，非劉
  「志」芳，且因被告乙○○供出劉至芳另隻行動電話，經調取通聯比對出黃和卿，
  再對黃和卿監聽才查獲邱顯漢、邱顯德等情（本院卷第八十七頁），且扣案之第二
  級毒品甲基安非他命係劉至芳所交付，自非屬供出毒品之來源，再者，警方亦未因
  此而查獲毒品，業據證人甲○○於原審證述明確，是以，警方即已由潘韋達處得知
  劉至芳，且未查獲毒品，難認與毒品危害防制條例第十七條所定減刑之要件相符，
  自難邀寬典，況該條係屬「得」減，非應減，被告事後飾詞卸責，亦違立法目的在
  利用減刑之寬典，鼓勵運輸、販賣、吸用或持有毒品之行為人，供出毒品之來源，
  藉以擴大防制毒品之成效，使煙毒易於斷絕自明。原審因依上開法條，再審酌被告
  身強力壯，不思向上，竟為謀一己之私利，販賣毒品予他人，嚴重損及國民健康，
  且犯後矢口否認犯行，毫無悔意等一切情狀，量處有期徒刑七年二月，並認扣案第
  二級毒品甲基安非他命三小包（驗餘淨重二十二點二八公克），依同條例第十八條
  第一項前段規定宣告沒收並諭知銷燬，另扣案之空夾鍊袋二十六只、電子磅秤一臺
  及ＮＯＫＩＡ廠牌行動電話一具，均為被告與共犯劉至芳所有，應係供販賣第二級
  毒品甲基安非他命所用，應依同條例第十九條第一項前段宣告沒收之。另警方雖自
  被告身上查獲含殘渣之夾鏈袋五只、玻璃球型吸食器一個，吸食用橡皮管一條，惟
  參酌被告於警詢、偵查及原審、本院調查均坦承有施用第二級毒品甲基安非他命，
  該殘渣袋應係施用毒品後所留，而玻璃球型吸食器一個，吸食用橡皮管一條則為吸
  食第二級毒品甲基安非他命所用，而非供被告犯販賣第二級毒品甲基安非他命所用
  ，不另為沒收之宣告，認事、用法、量刑均無不合，被告之上訴意旨，仍否認有販
  賣毒品之犯行，指摘原判決，即無理由，應予駁回。
據上論斷，應依刑事訴訟法第三百六十八條，判決如主文。
本案經檢察官崔紀鎮到庭執行職務。
中      華      民      國      九十三      年     四     月   二十九   日
                                    審判長法官  謝  志  揚
                                          法官  莊  謙  崇
                                          法官  陳  淑  媛
右正本證明與原本無異。
如不服本判決，應於送達後十日內，向本院提出上訴狀。其未敘述理由者，並應於提
出上訴狀後十日內向本院補提理由狀(須附繕本)。
   書記官  邱  廣  譽
中      華      民      國      九十三      年     四     月    三十    日
